【裁判字號】    99,訴,167
【裁判日期】    990507
【裁判案由】    損害賠償
【裁判全文】
臺灣彰化地方法院民事判決  99年度訴字第167號
原      告  丁○○
訴訟代理人  丙○○
原      告  乙○○
            甲○○○
            己○○
被      告  戊○○
上列當事人間請求損害賠償事件，由本院刑事庭移送前來，本院
於民國99年4月21日言詞辯論終結，茲判決如下：
    主      文
被告應給付原告丁○○新台幣貳佰伍拾壹元，及自民國九十八年
九月三十日起至清償日止，按年息百分之五計算之利息。
被告應給付原告乙○○新台幣萬伍仟捌佰零捌元，及自民國九
十八年九月三十日起至清償日止，按年息百分之五計算之利息。
被告應給付原告甲○○○新台幣壹拾捌萬柒仟肆佰拾元，及自
民國九十八年九月三十日起至清償日止，按年息百分之五計算之
利息。
被告應給付原告己○○新台幣壹拾萬零壹拾伍元，及自民國九
十八年九月三十日起至清償日止，按年息百分之五計算之利息。
原告其餘之訴駁回。
本判決原告勝訴部分得假執行。
    事實及理由
一、按「訴狀送達後，原告不得將原訴變更或追加他訴。但有下
    列各款情形之一者，不在此限：三擴張或縮減應受判決事項
    之聲明者。」，民事訴訟法第255條第1項第3款定有明文。
    經查：原告甲○○○擴張請求醫療費金額為新台幣（下同）
    6,405元，並減縮請求交通費金額為18,600元及不再請求財
    產損害額6,600元；原告己○○擴張請求將來醫療費金額為
    141,636元，並減縮請求交通費金額為14,586元；原告丁○○減縮請求交通費金額為119元及不再請求財產損害金額102
    ,500元；原告乙○○減縮請求交通費金額為4,750元，核與
    前開規定，均無不合，應予准許。
二、原告主張：
  (一)被告於民國98年1月28日下午，駕駛車牌號碼5497-UB號自小
    客車（下稱甲車），沿彰化縣員林鎮○○路389巷（起訴狀
    漏載389巷）由西往東方向行駛，行經上開路巷與萬年巷交
    岔口時，本應注意遵守燈光號誌與車輛行駛時之車前狀況，
    隨時採取必要之安全措施，且依當時天候晴、夜間有照明、
    4 岔路口、路面柏油路乾燥無缺陷與障礙物及視距良好等情
    形，並無不能注意之情事，竟疏未注意，闖越紅燈通過上開
    交岔路口，適原告丁○○駕駛車牌號碼7L-9409號自小客車
    （下稱乙車），搭載原告乙○○、甲○○○、己○○等人，
    沿萬年巷由南往北方向行駛，遭甲車自左側撞擊，致原告車
    毀人傷，其中原告丁○○受有顏面挫傷，原告乙○○受有右
    下肢挫損傷、紅腫、併發蜂窩性組織炎等傷害，原告甲○○○受有左側胸腔第2、3、4、5、6、7肋骨骨折併血胸、左肩
    旋轉肌腱部份斷裂、頭部外傷及腦震盪等傷害，原告己○○
    受有左側肱骨骨折、頭部外傷、腦震盪、胸部挫傷等傷害。
  (二)被告因本件車禍涉犯過失傷害案件，業經本院刑事庭98年度
    交易字第190號刑事判決，判處有期徒刑2月確定。
  (三)原告因本件車禍受傷，均尚未領取強制汽車責任保險金。
  (四)爰請求被告損害賠償項目及金額如下：
  1.醫療費：
  (1)原告丁○○部分：
    原告丁○○受因本件車禍受有顏面挫傷、擦傷等傷害，前往
    員榮綜合醫院（下稱員榮醫院）治療，已支付醫療費300元
    。
  (2)原告乙○○部分：
    原告乙○○因本件車禍受有右下肢挫損、紅腫、併發蜂窩性
    組織炎等傷害，陸續前往員榮醫院、張天長診所、禾安中醫
    診所治療，已支付醫療費2,930元。
  (3)原告甲○○○部分：
    原告甲○○○因本件車禍受有胸腔左側第2、3、4、5、6、7
    肋骨斷裂骨折，併發血胸、左肩旋轉肌腱部份斷裂、頭部外
    傷、腦震盪等傷害，陸續前往員榮醫院、新光吳火獅紀念醫
    院（下稱新光醫院）治療，已支付醫療費6,405元。
  (4)原告己○○部分：
    原告己○○因本件車禍受有上肢左側肱骨骨折、頭部挫傷、
    腦震盪、胸部挫傷瘀血等傷害，陸續前往員榮醫院治療，已
    支付醫療費23,714元。
  2.交通費：
  (1)原告丁○○部分：
    原告丁○○由家人開車前往員榮醫院治療，往返1次油資約1
    19元〈計算式：（2.46km－1.5km）×1000÷250×5＝19.2
    ；100＋19.2≒119〉。
  (2)原告乙○○部分：
    原告乙○○由家人開車或搭乘計程車前往醫院、診所治療，
    僅計算計程車資，往返16次，總計4,750元。
  (3)原告甲○○○部分：
    原告甲○○○由家人開車或搭乘計程車前往醫院治療及復健
    約60次，總計18,600元。
  (4)原告己○○部分：
    原告己○○自行搭乘火車前往醫院治療及復健約39次，由集
    集站搭乘火車至員林站之單程票價為87元，再由員林火車站
    搭乘計程車至醫院車資為100元，來回總計約14,586元〈計
    算式：（87＋100）×39×2＝14,586〉。
  3.看護費：
  (1)原告甲○○○部分：
    原告甲○○○因本件車禍受傷後即自98年1月29日起至98年2
    月1日止，住院治療共計4日，因原告傷勢嚴重無法自理生活
    ，在家療養期間仍有看護必要，且新光醫院診斷證明書載明
    ：「病患於98.2.4、98.2.7、98.2.12、98.2.21、98.2.26
    、98.3.5、98.3.12胸腔外科門診追，不宜劇烈活動，宜
    休養個月，需專人照護。」。是原告甲○○○自得向被告
    請求住院及休養3個月（即2、3、4月）共計93日之看護費，
    爰以職業看護每日2千元之標準，請求看護費18萬6千元。惟
    原告休養3個月後尚未康復，仍須每週2次持續復健6個月（
    即5至10月）共計184日以上，且不宜從事負重工作，致仍無
    法完全自理日常生活而需家人協助，爰以每日1千元之標準
    ，請求看護費18萬4千元。因此，被告應賠償看護費合計37
    萬元。
  (2)原告己○○部分：
    原告己○○因本件車禍受傷後即自98年1月29日起至同年2月
    7日止，住院治療共10日有看護必要，爰以職業看護每日2千
    元之標準，請求看護費2萬元。惟原告己○○出院後尚未康
    復，醫師建議須休養3個月，且需每週2次持續復健，不宜從
    事負重工作，致仍無法完全自理日常生活而需家人協助，爰
    以每日1千元之標準，請求看護費9萬元。因此，被告應賠償
    看護費合計11萬元。
  4.醫療輔助器材費：
    原告甲○○○因本件車禍受傷後，導致上半身無法自由活動
    ，必須以半坐臥方式臥床休養，故購買電動床、伸縮手杖及
    護腰帶等醫療輔助器材，合計支出15,980元。
  5.減少勞動能力之損害：
  (1)原告乙○○部分：
    原告乙○○任職於國泰人壽公司擔任業務襄理，工作內容為
    管理小組單位成員及招攬保險業務等，每月薪資約64,993元
    ，因本件車禍受傷後，休養並復健近1個月，無法自行開車
    拜訪客戶及招攬保險業務，影響工作及收入，爰請求賠償1
    個月工作損失5萬元。
  (2)原告己○○部分：
    原告己○○平日以打零工維生，因本件車禍受傷後，就醫及
    療養、復健期間無法工作，爰依每月最低工資17,280元計算
    ，請求賠償9個月無法工作損失合計155,520元。
  6.後續醫療費及雜支：
    原告己○○因本件車禍受傷，接受骨折復位及鋼釘固定手術
    ，須於1年後再進行手術拆除體內鋼釘，並再休養半年及復
    健治療，由於手術部位相同，故以第1次手術費用為請求的
    依據，預估醫療費為23,714元、交通費為14,212元及工作損
    失為103,680元，合計141,606元（誤算為141,636元）。
  7.精神慰撫金：
  (1)原告乙○○部分：
    原告乙○○因本件車禍受有前開傷害外，身心受創，爰請求
    被告賠償精神慰撫金即非財產上之損害2萬元。
  (2)原告甲○○○部分：
    原告甲○○○於本件車禍發生前身強體壯，幫忙照顧3名年
    幼孫子，一家和樂、幸福美滿，惟因本件車禍受傷後，左胸
    肋骨斷裂骨折，治療復健已逾7個多月，仍存有呼吸疼痛、
    進食不順、行動不便等後遺症，甚至需服用止痛藥始得入眠
    ，身心受創，更因而產生輕微憂鬱及厭世情緒，加上被告迄
    今仍拒絕賠償，更指責原告甲○○○亦有過失，致原告甲○○○身心倍受煎熬，爰請求精神慰撫金50萬元。
  (3)原告己○○部分：
    原告己○○離婚後獨自扶養2個女兒，家境不寬裕，其女出
    嫁後，為減輕其女負擔，仍四處打零工維生，惟原告己○○
    因本件車禍受有前開傷害及後遺症，必須長期復健治療，更
    令其女家庭經濟陷入困境，又因被告迄今仍拒絕賠償，更指
    責原告己○○亦有過失，致原告己○○身心倍受煎熬，爰請
    求精神慰撫金30萬元。
  (五)被告於警訊時供稱，係其路況不熟，未注意路口號誌，始發
    生本件車禍，且不知號誌運作情形；後於偵訊時供稱，其行
    駛於員集路389巷之燈號為綠燈等語。由此可知，被告陳述
    前後不一致，不足採信。又被告之女坦承其父非故意闖紅燈
    等語。據此，足認本件車禍肇因於被告闖紅燈所致，原告並
    無過失。
  (六)本件車禍於刑事傷害案件審理期間，曾囑託臺灣省彰化縣區
    車輛行車事故鑑定委員會鑑定本件車禍肇事責任歸屬，惟鑑
    定結果係無法判定責任歸屬。
  (七)原告丁○○所駕駛之乙車行駛於萬年巷，當時燈號係綠燈，
    是原告並無肇事因素。
  (八)原告丁○○高中畢業，名下有不動產，任保險業，月薪3 萬
    元，其父母均健在，由其兄弟4人共同扶養，2名子女均已成
    年。原告乙○○高中畢業，名下無不動產，有汽車1輛，任
    保險業，月薪7萬元，與其公婆及配偶同住。原告甲○○○
    高中畢業，名下有不動產，現與其第3子同住，無外出工作
    ，在家幫忙照顧3名年幼孫子。原告己○○高中畢業，名下
    無不動產，以打零工維生，租屋居住，離婚後獨自扶養2 名
    女兒，其女均已出嫁。
  (九)爰依侵權行為損害賠償之法律關係，請求被告應給付原告丁○○419元、原告乙○○77,680元、原告甲○○○910,985元
    、原告己○○745,456元，及均自起訴狀繕本送達被告之翌
    日起至清償日止，按年息百分之5計算之利息等語。
三、被告辯稱：
  (一)被告駕駛甲車係行駛於員集路389巷，本件車禍發生當時之
    燈號係綠燈，行經前開肇事巷口時，因原告丁○○駕駛乙車
    闖紅燈，始發生本件車禍。
  (二)本件車禍發生後曾送請臺灣省彰化縣區車輛行車事故鑑定委
    員會鑑定本件車禍肇事責任歸屬，惟肇事路口號誌狀況難予
    確認，致無法鑑定肇事原因。
  (三)本件車禍發生當時，被告之女張曉蘭同坐於乙車上睡覺。又
    兩造於調解時，因原告一昧指責被告闖紅燈，張曉蘭辯稱不
    是故意闖紅燈云云，僅屬一時氣話，並非事實。
  (四)被告住台中，不熟悉肇事路段，惟於車禍發生當時，路口號
    誌燈號確為綠燈，被告於警訊時亦為相同陳述，並無前後陳
    述不一之情。
  (五)被告因本件車禍涉犯過失傷害案件，業經判決被告有罪確定
    。至於被告對原告丁○○所提刑事過失傷害告訴，雖經臺灣
    彰化地方法院檢察署檢察官以98年度偵字第7698號為不起訴
    處分，惟經被告聲請再議。
  (六)被告國小畢業，以打零工為生，月入2萬餘元，有3名成年子
    女，名下有土地約20多坪，該土地上蓋有鐵皮屋，其配偶常
    至醫院看病。
  (七)綜上所述，被告就本件車禍並無肇事素，故無須賠償原告，
    爰請駁回原告之訴等語。
四、兩造不爭執事項：
  (一)被告與原告丁○○於上開時地各自駕駛甲、乙車，發生碰撞
    車禍，原告丁○○因此受有顏面挫傷、擦傷等傷害，原告乙○○受有右下肢挫損、紅腫、併發蜂窩性組織炎等傷害，原
    告甲○○○受有肋骨斷裂骨折、併發血胸、左肩旋轉肌腱部
    份斷裂、頭部外傷、腦震盪等傷害，原告己○○受有上肢左
    側肱骨骨折、頭部挫傷、腦震盪、胸部挫傷瘀血等傷害。
  (二)被告因本件車禍業經本院刑事庭98年度交易字第190號刑事
    判決（第二審案號：臺灣高等法院臺中分院99年度上易字第
    199號），以過失傷害罪判處有期徒刑2月確定。
  (三)原告迄今均未領取強制汽車責任保險金。
  (四)本件車禍經臺灣省彰化縣區車輛行車事故鑑定委員會以98年
    4月27日彰鑑字第0985600928號函載明鑑定結論：「本案肇
    事路口設有行車管制號誌，肇事當時路口號誌狀況難予確認
    ，致無法鑑定肇事原因。」
  (五)原告乙○○與原告丁○○為配偶關係，與原告甲○○○為姊
    妹關係，與原告己○○為同學關係。
  (六)本件車禍發生當時，由原告丁○○駕駛乙車，搭載原告乙○○、甲○○○、己○○等人，其中原告乙○○坐於前方助手
    座，原告甲○○○、己○○均坐於後座。
  (七)原告丁○○44年次，高中畢業，名下有不動產，任保險業，
    月薪3萬元，其父母均健在，由其兄弟4人共同扶養，2名子
    女均已成年。
  (八)原告乙○○44年次，高中畢業，名下無不動產，有汽車1輛
    ，任保險業，月薪7萬元，與其公婆及配偶同住。
  (九)原告甲○○○35年次，高中畢業，名下有不動產，現與其第
    3子同住，未外出工作，在家照顧3名幼孫。
  (十)原告己○○44年次，高中畢業，名下無不動產，以打零工維
    生，租屋居住，離婚後獨自扶養2名女兒，其女均已出嫁。
  (十一)被告43年次，國小畢業，以打零工維生，月入2萬餘元，有3
    名成年子女，名下土地約20餘坪，該土地上蓋有鐵皮屋，其
    配偶常至醫院看診。
五、兩造爭執事項：
  (一)原告所請求各項損害賠償項目及金額，是否於法有據？
  (二)兩造過失責任之比例？
六、原告主張被告於上揭時地駕車肇事，過失不法侵害原告成傷
    各情，業據原告提出相符之診斷證明書、門診收據影本等件
    為證；又被告亦因過失傷害案件經法院判處有期徒刑2月確
    定，此情分別有本院98年度交易字第190號刑事判決及臺灣
    高等法院臺中分院99年度交上易字第199號刑事判決網路列
    印本附卷存參，自堪信原告此部分之主張為真實。至於被告
    空言辯稱其無肇事因素，故無須賠償原告云云，即屬事後推
    卸之詞，故難採認。
七、按「因故意或過失，不法侵害他人之權利者，負損害賠償責
    任。」、「不法侵害他人之身體或健康者，對於被害人因此
    喪失或減少勞動能力，或增加生活上之需要時，應負損害賠
    償責任。」、「不法侵害他人之身體、健康‧‧‧被害人雖
    非財產上之損害，亦得請求賠償相當之金額。‧‧‧」，民
    法第184條第1項前段、第193條第1項、第195條第1項前段分
    別定有明文。經查：原告既因被告駕車肇事不法侵害成傷，
    則原告本於前開規定，請求被告損害賠償，洵屬有據。
八、爰就原告請求各種損害賠償項目及金額，分別審酌如下：
  (一)醫療費：
  1.原告丁○○部分：
    原告丁○○主張因本件車禍受傷後前往員榮醫院治療，已支
    付醫療費300元，業據原告丁○○提出相關收據影本為證，
    此為增加其生活上之需要費用，被告應負損害賠償責任。
  2.原告乙○○部分：
    原告乙○○主張因本件車禍受傷後陸續前往員榮醫院、張天
    長診所、禾安中醫診所治療，已支付醫療費2,930元，業據
    提出相關門診收據及診斷證明書等影本為證，此為增加其生
    活上之需要費用，被告應負損害賠償責任。
  3.原告甲○○○部分：
    原告甲○○○主張因本件車禍受傷後陸續前往員榮醫院、新
    光醫院治療及復健，已支付醫療費6,405元，業據提出相關
    門診收據及診斷證明書等影本為證，且其治療時間均於本件
    車禍發生後密接時間為之，又其治療病症均屬本件車禍所受
    傷害，此為增加其生活上之需要費用，被告應負損害賠償責
    任。
  4.原告己○○部分：
    原告己○○主張因本件車禍受傷後陸續前往員榮醫院治療及
    復健，已支付醫療費23,714元，業據提出相關門診收據及診
    斷證明書等影本為證，且其治療時間均於本件車禍發生後密
    接時間為之，又其治療病症均屬本件車禍所受傷害，此為增
    加其生活上之需要費用，被告應負損害賠償責任。
  (二)交通費：
  1.原告丁○○部分：
    原告丁○○主張其前往員榮醫院看診支出之交通費，以彰化
    縣政府工務處公告之計程車費為計算標準，業據提出里程數
    計算表、彰化縣政府工務處計程車費率計算標準列印本為證
    ，據此核算原告丁○○往返就醫之交通費為119元〈計算式
    ：（2.46km－1.5km）×1000÷250×5＝19.2；100＋19.2
    ≒119〉，此為增加其生活上之需要費用，被告應負賠償責
    任。
  2.原告乙○○部分：
    原告乙○○主張前往員榮醫院、張天長診所、禾安中醫診所
    看診支出之交通費，以歷次所提計程車費收據為準，往返共
    計16次，合計4,750元，業據提出相符之相關單據影本為證
    ，此為增加其生活上之需要費用，被告應負賠償責任。
  3.原告甲○○○部分：
    原告甲○○○主張因本件車禍往返醫院看診及復健約60次，
    車資總計18,600元。經查：原告甲○○○於98年2月1日自員
    榮醫院出院返回其台北住處，支出計程車車資6千元；自98
    年2月4日起至98年11月19日止前往新光醫院門診及復健合計
    60次，故以歷次所提單據及門診次數為準，並以台北市政府
    公告之計程車費計算標準計算，往返計程車車資為12,048元
    〈計算式：（2.77km－1.25km）×1000÷250×5＝30.4；30
    .4＋70＝100.4；100.4×120＝12,048〉，業據提出計程車
    費收據、門診收據等影本、里程數計算表、台北市政府交通
    局計程車費率計算標準列印本為證，則其得請求交通費為18
    ,048元（計算式：6,000＋12,048＝18,048），此為增加其
    生活上之需要費用，被告應負損害賠償責任。逾此範圍之請
    求，難認有據，不應准許。
  4.原告己○○部分：
    原告己○○主張因本件車禍須搭乘大眾運輸工具往返南投集
    集與員榮醫院看診及復健約39次，車資總計14,586元。惟原
    告己○○自承其因復健關係，目前未住南投縣草屯鎮住處，
    而係寄居在原告乙○○彰化縣埔心鄉住處等語，此情各有本
    院公務電話紀錄及原告己○○所提陳報狀附卷可稽。基此，
    原告己○○計算交通費之起訖點，應為寄居處所至員榮醫院
    ，始較允當。爰以原告己○○歷次所提單據及門診次數，依
    彰化縣政府工務處公告之計程車費為計算標準，核算原告己○○往返就醫得請求交通費為9,298元〈計算式：（2.46km
    －1.5km）×1000÷250×5＝19.2；100＋19.2＝119.2；119
    .2×39×2≒9,298，元以下四捨五入〉。此為增加其生活上
    之需要費用，被告應負損害賠償責任。逾此範圍之請求，難
    認有其必要，不應准許。
  (三)看護費：
  1.原告甲○○○部分：
    原告甲○○○主張因本件車禍受傷，確有看護必要，由其親
    屬看護，爰依復原程度分別以每日2千元、1千元標準計算，
    前93日以每日2千元計算，後184日以每日1千元計算看護費
    ，合計37萬元。惟據原告甲○○○所提新光醫院診斷證明書
    載明：「病患（即原告甲○○○）於98.2.4、98.2.7、98.2
    .12、98.2.21、98.2.26、98.3.5、98.3.12胸腔外科門診追
    ，不宜劇烈活動，宜休養個月，需專人照護。」等語，
    並參酌原告甲○○○受有肋骨斷裂骨折，併發血胸、左肩旋
    轉肌腱部份斷裂、頭部外傷、腦震盪等傷害，曾住院治療4
    日各情，本院因此肯認原告甲○○○受傷後住院及休養3 個
    月（即2月、3月、4月）共計93日，確有看護之必要，其看
    護型式及收費標準，比照每日2千元之職業看護收費標準計
    算。準此，原告甲○○○得請求186,000元（計算式：93×2
    ,000＝186,000）之看護費，此為增加其生活上之需要費用
    ，被告應負損害賠償責任。逾此範圍之請求，未據醫師明確
    指示確有必要，不應准許。
  2.原告己○○部分：
    原告己○○主張因本件車禍受傷，確有看護必要，由其親屬
    看護，爰請求住院期間10日，以每日2千元標準計算；休養
    復健期間3個月，以每日1千元標準計算看護費，合計11萬元
    。惟依據原告己○○所提員榮醫院98年2月7日所出具診斷書
    載明：「98年1月28日病患（即原告己○○）因以上病症（
    即左側肱骨骨折、頭部外傷及腦震盪、胸部挫傷）入本院急
    診就診。98年1月29日住院，於98年2月3日行開放性復位手
    術，住院治療共拾日。宜休養3個月。」、98年4月22日診斷
    證明書載明：「於98年2月3日接受骨折復位及鋼釘固定受術
    ，目前左肩關節活動受限，須持續復健治療數個月，預計術
    後壹年手術移除內固定，受傷後需休養半年。」等語，均未
    明載原告己○○確有看護之必要。惟參以原告己○○所受傷
    勢為左側肱骨骨折、頭部外傷及腦震盪、胸部挫傷等傷害，
    曾住院10日，且於住院期間施行開放性復位手術各情，本院
    因此從寬肯認原告己○○受傷後住院期間，確有看護之必要
    ，其看護型式及收費標準，比照每日2千元之職業看護收費
    標準計算。準此，原告己○○得請求2萬元（計算式：2,000
    ×10＝20,000）之看護費，此為增加其生活上之需要費用，
    被告應負損害賠償責任。逾此範圍之請求，未據醫師明確指
    示確有必要，不應准許。
  (四)醫療輔助器材費：
    原告甲○○○主張因本件車禍受傷後，額外支出電動床、伸
    縮手杖及護腰帶等醫療輔助器材，共計支出15,980元。惟依
    據相關診斷證明書所載相關醫囑，該電動床顯然未經醫師指
    示而自行購買，原告甲○○○亦未證明其必要性及有效性，
    難認為治療上所必要，故應剔除。至於伸縮手杖及護腰帶等
    醫療輔助器材合計1,930元，依其所受傷勢，確有購買必要
    ，此為增加其生活上之需要費用，被告應負損害賠償責任。
    逾此範圍之請求，不應准許。
  (五)減少勞動能力之損害：
  1.原告乙○○部分：
    原告乙○○主張因本件車禍受傷後，休養及復健1個月左右
    ，影響工作收入，請求不能工作之損害為5萬元，業據提出
    所得稅扣繳憑單影本為證，此為其減少勞動能力之損害，被
    告應負賠償責任。
  2.原告己○○部分：
    原告己○○主張不能工作之損害為155,520元。惟依原告己○○所提前開員榮醫院98年2月7日及98年4月22日之診斷證
    明書記載，原告己○○受傷後需休養3個月或半年，另斟酌
    原告己○○所受傷勢各情，本院據此從寬以6個月核算不能
    工作之損害，併依據行政院勞工委員會公告法定最低基本工
    資17,280元之標準，核算出其所得請求損害額為103,680 元
    （計算式：17,280×6＝103,680），此即其減少勞動能力之
    損害，被告應負賠償責任。逾此範圍之請求，不應准許。
  (六)後續醫療費及雜支：
    原告己○○主張因本件車禍受傷並接受骨折復位及鋼釘固定
    手術，需於1年後再進行手術拆除體內鋼釘，並再休養半年
    及復健治療，故以第1次手術費用為請求的依據，預估醫療
    費、交通費及工作損失，共計141,636元。惟據原告己○○
    所提診斷書影本僅記載「預計術後壹年手術移除內固定」外
    ，均未記載任何具體計算標準，自難准許。
  (七)精神慰撫金：
  1.原告乙○○部分：
    原告乙○○主張因本件車禍致其身心受創，爰請求2萬元之
    精神慰撫金。爰審酌雙方之身分、地位、經濟狀況，及原告
    乙○○受傷之部位、痛苦程度各情，因認原告乙○○請求精
    神慰撫金即非財產上之損害2千元，始屬相當。逾此部分之
    請求，不應准許。
  2.原告甲○○○部分：
    原告甲○○○主張因本件車禍致其身心受創，更因而產生輕
    微憂鬱及厭世情緒，爰請求精神慰撫金50萬元。爰審酌雙方
    之身分、地位、經濟狀況，及原告甲○○○受傷之部位、痛
    苦程度等情形，因認其請求精神慰撫金10萬元，始屬相當。
    逾此範圍之請求，不應准許。
  3.原告己○○部分：
    原告己○○主張因本件車禍致其身心受創外，更令其女家庭
    經濟陷入困境，爰請求精神慰撫金30萬元。爰雙方之身分、
    地位、經濟狀況，及原告己○○受傷之部位、痛苦程度等情
    形，因認其請求精神慰撫金6萬元，始屬相當。逾此範圍之
    請求，不應准許。
九、按「汽車行駛時，駕駛人應注意車前狀況‧‧‧，並隨時採
    取必要之安全措施。」，道路交通安全規則第94條第3項定
    有明文。次按損害之發生或擴大，被害人與有過失者，法院
    得減輕賠償金額或免除之，民法第217條第1項定有明文。此
    項規定之目的，在謀求加害人與被害人間之公平，故在裁判
    上法院得以職權減輕或免除之。法院對於賠償金額減至何程
    度，抑為完全免除，雖有裁量之自由，但應斟酌雙方原因力
    之強弱與過失之輕重以定之（最高法院85年台上字第1756號
    、54年台上字第2433號等判例要旨參照）。又按「債務人之
    代理人或使用人，關於債之履行有故意或過失時，債務人應
    與自己之故意或過失負同一責任。」，民法第224條前段亦
    定有明文。經查：依據臺灣省彰化縣區車輛行車事故鑑定委
    員會以98年4月27日彰鑑字第0985600928號函記載：「‧‧
    ‧本案肇事路口設有行車管制號誌，肇事當時路口號誌狀況
    難以確認，致無法鑑定肇事原因。」等語，足證本件車禍發
    生時肇事路口之燈號狀況不明。次查：原告主張被告闖紅燈
    者，無非引用兩造調解之證人龍松照於偵查中曾證稱：調解
    過程中，被告之女（張曉蘭）確實有說「我們不是故意闖紅
    燈的」等證詞，為其主要依據（臺灣彰化地方法院檢察署檢
    察官98年度偵字第7698號不起訴處分書參照）。惟查：原告
    既未否認被告之女張曉蘭於本件車禍發生時正在睡覺，則張
    曉蘭於睡夢當中，或因車禍撞擊而處於睡眼惺忪之際，如何
    確知當時燈號狀態，顯有可疑。基此，證人龍松照聽聞張曉
    蘭轉述而於偵查時所為之證詞，在無其具體明確證據佐證前
    ，尚難據為被告不利認定之依據。再者，參酌本院刑事庭98
    年度交易字第190號刑事判決（第二審案號：臺灣高等法院
    臺中分院99年度上易字第199號），可知原告丁○○及被告
    行駛上開肇事路段時，均未注意車前狀況，且於車禍發生當
    時天候晴、夜間有照明、4岔路口、路面乾燥無缺陷與障礙
    物、視距良好，加上肇事路口非彎曲道路，核無不能注意之
    情事，致甲、乙兩車發生碰撞，依上規定及判例要旨，足認
    兩造就本件車禍之發生均有過失。另外，參以被告自承其對
    車禍肇事路段不熟，因找路而未注意車前狀況等語。本院據
    此各情，審酌兩造原因力之強弱，因認原告應負擔百分之40
    之過失責任，被告則負擔百分之60之過失責任，始較允當。
    依此過失比例核算結果，原告丁○○得請求被告損害賠償金
    額為251元〈計算式：（300＋119）×0.6≒251，元以下四
    捨五入〉，原告乙○○得請求被告損害賠償金額為35,808元
    〈計算式：（2,930＋4,750＋50,000＋2,000）×0.6＝35,8
    08〉，原告甲○○○得請求被告損害賠償金額為187,430元
    〈計算式：（6,405＋18,048＋186,000＋1,930＋100,000）
    ×0.6≒187,430〉，原告己○○得請求被告損害賠償金額為
    130,015元〈計算式：（23,714＋9,298＋20,000＋103,68 0
    ＋60,000）×0.6≒130,015，元以下四捨五入〉。
十、從而，原告本於侵權行為損害賠償之法律關係，請求被告應
    給付原告丁○○251元、原告乙○○35,808元、原告甲○○○187,430元、原告己○○130,015元，及自起訴狀繕本送達
    被告之翌日即98年9月30日起至清償日止，均按年息百分之5
    計算之利息，為有理由，應予准許。逾此範圍之請求，不應
    准許，故應駁回。
十一、本件原告勝訴部份，合於民事訴訟法第389條第1項第5款規
    定，爰依職權宣告假執行。
十二、本件事證已臻明確，兩造其餘攻擊防禦方法及舉證，經審酌
    後於判決結果不生影響，爰不再贅詞論列。
十三、本件原為刑事附帶民事訴訟，依法無須繳納裁判費，兩造亦
    未支出任何訴訟費用，爰不另為訴訟費用負擔之諭知。
中    華    民    國    99    年    5     月     7    日
                民事第一庭      法  官  陳正禧
以上正本係照原本作成。
如對本判決不服，得於判決送達後20日內向本院提出上訴狀。（
須附繕本）
中    華    民    國    99    年    5     月     7    日
                                書記官  莊素美

司法院資訊處製作；財團法人民間司法改革基金會備份。
